臺灣高等法院刑事判決
109年度交上訴字第31號
上  訴  人
即  被  告  葉志豪





上列上訴人因公共危險等案件，不服臺灣桃園地方法院108年度
交訴字第87號，中華民國108年12月31日第一審判決（起訴案號
：臺灣桃園地方檢察署108年度偵緝字第778號），提起上訴，本
院判決如下：
    主  文
 上訴駁回。   
　  犯罪事實
一、乙○○於民國107 年6 月3 日晚間7 時許，駕駛不知情之劉
    靜所有之車牌號碼0000-00 號自用小客車行經桃園市八德區
    桃德路與正福三街口時，將車停於地面劃有禁止停車紅線之
    路邊，適為騎乘警用機車執行巡邏勤務而路過該處之桃園市
    政府警察局桃園分局中路派出所警員吳松龍所目擊，吳員即
    驅車前行至汽車駕駛座旁欲進行盤查，乙○○見狀，思及己
    身正因槍砲案件未到案服刑而遭通緝，故為脫免逮捕，旋重
    踩油門駕駛汽車高速逃離現場，吳員立即驅動警用機車緊追
    於後，乙○○為擺脫緊追不捨之員警，竟基於妨害公眾往來安
    全之犯意，在公路車道上駕駛汽車闖紅燈、逆向行駛，致
    生往來之公共危險，未幾果於同日晚間7 時30分許，行經桃
    園市八德區公園路與廣豐二街口時，疏未注意，而與甲○○
    所騎乘之車牌號碼000-000 號普通重型機車發生碰撞，致機
    車騎士甲○○人、車倒地，因此受有四肢多處挫擦傷之傷害，
    詎其明知被汽車撞擊倒地之機車騎士身體定然會有受傷，竟
    另行基於肇事遺棄之犯意，未下車察看甲○○傷勢狀況或協助
    救護，逕駕車逃逸。其後該車於同日晚間21時30分許，為警
    在桃園市○○區○○○街00號查獲，乙○○則不知去向，嗣於108 
    年3 月29日在桃園市○○區○○路0 段000 巷0號前遭警緝獲。
二、案經甲○○訴由桃園市政府警察局八德分局報請臺灣桃園地
    方檢察署檢察官偵查起訴。　　
    理  由
壹、程序部分：
一、本件審理範圍：
    本件被告乙○○僅就原審判決關於被訴駕駛動力交通工具肇事
    ，致人受傷而逃逸罪、妨害公眾往來安全罪部分提起上訴
    ；至於原判決就過失傷害另判決公訴不受理部分，被告及檢
    察官均未上訴。故本件審理範圍係被告被訴駕駛動力交通工
    具肇事，致人受傷而逃逸罪、妨害公眾往來安全罪部分。
二、證據能力之說明：
    本院援引之下列證據資料（包含供述證據、文書證據等），
    並無證據證明係公務員違背法定程序所取得。又檢察官、被
    告乙○○於原審及本院審理時，對原審及本院所提示之被告
    以外之人審判外之供述，包括供述證據、文書證據等證據，
    就證據能力均未表示爭執，且迄言詞辯論終結前並未聲明異
    議，亦無顯有不可信之情況與不得作為證據之情形，本院審
    酌上開證據資料製作時之情況，尚無違法不當及證明力明顯
    過低之瑕疵，認為以之作為證據應屬適當，是依刑事訴訟法
    第159 條至第159 條之5 規定，本院所引用供述證據及文書
    證據均有證據能力。
貳、實體部分：
一、事實之認定： 
    訊據上訴人即被告乙○○於偵查、原審及本院審理時對於上開
    犯罪事實均供承不諱，核與證人即警員吳松龍、證人即被害
    人甲○○、證人即汽車所有人劉靜證述情節相符，並有道路交
    通事故調查報告表㈠、㈡、車禍現場照片20張、監視器翻拍照
    片6 張、被害人甲○○受傷照片2 張、聖保祿醫院出具之診斷
    證明書一紙在卷可憑，足證被告出於任意性之自白核與事實
    相符，可以採信。本件事證明確，被告之妨害公眾往來安全
    及肇事逃逸犯行，均堪認定，皆應依法論科。
二、論罪之說明：
  ㈠被告行為後，刑法第185 條第1 項妨害公眾往來全安罪之規
    定，已於108 年12月25日修正公布，並於同年12月27日施行
    。修正後規定為：「損壞或壅塞陸路、水路、橋樑或其他公
    眾往來之設備或以他法致生往來之危險者，處5 年以下有期
    徒刑，拘役或1 萬5 千元以下罰金。」與修正前規定：「損
    壞或壅塞陸路、水路、橋樑或其他公眾往來之設備或以他法
    致生往來之危險者，處5 年以下有期徒刑，拘役或5百元以
    下罰金。」相較，罰金雖提高為1 萬5 千元，然該條於72年
    6 月26日後並未修正，故於94年1 月7 日刑法修正施行後，
    所定罰金之貨幣為新臺幣，且其罰金數額依刑法施行法第1 
    條之1 第2 項段規定提高為30倍，是本次修正僅係將上開條
    文之罰金數額換算後予以明定，自無新舊法比較之問題，應
    直接適用新法。
　㈡按刑法第185 條第1 項妨害公眾往來安全罪，只須危險駕駛
    之行為，造成公眾往來危險之狀態為已足，不以發生實害為
    必要。又所謂「致生往來之危險」，乃指損壞、壅塞陸路等
    公眾往來之設備，或以他法所為結果，致使人、車不能或難
    予往來通行，如必欲通行，將使人、車可能發生危險，亦即
    在客觀上只須此等行為，有發生公眾往來危險狀態之存在，
    自屬妨害交通之安全，即成立本罪（最高法院79年台上字第
    2250號判例、101 年度台上字第2375號判決意旨參照）；而
    該條所規定之「他法」，係指除損壞、壅塞以外，其他凡足
    以妨害公眾往來通行之方法皆是。本案被告於前揭時地，為
    逃避警方追緝，以超速、闖紅燈、逆向行駛等方式駕駛汽車
    逃逸，自已嚴重危害其他公眾用路人往來道路交通之安全，
    是核其前揭危險駕車行為，係犯刑法第185 條第1 項之妨害
    公眾往來安全罪，其駕車肇事致人受傷而逃離車禍現場之行
    為，則係犯刑法第185 條之4 之肇事逃逸罪。
　㈢被告所犯上開兩罪，犯意各別，行為互殊，應予分論併罰。
　㈣累犯：
　　被告前於95年間因妨害性自主案件，經臺灣新北地方法院以
    96年度訴緝字第229 號判決，判處有期徒刑4 年確定；於同
    年間次因違反槍砲彈藥刀械管制條例案件，經臺灣桃園地方
    院以96年度重訴緝字第8 號判決，判處有期徒刑3 年1 月，
    併科罰金新臺幣100,000 元確定，上開2 案有期徒刑部分入
    監接續執行後，於101 年9 月4 日假釋出監，所餘刑期交付
    保護管束，已於103 年7 月4 日依行刑累進處遇條例之規定
    縮短刑期後假釋期滿，未經撤銷假釋，其未執行之刑，以已
    執行論等情，有本院被告前案紀錄表在卷可憑。其受有期徒
    刑執行完畢後，於5 年以內故意再犯本件有期徒刑以上之兩
    罪，均為累犯，且再依前引前科紀錄表所載，被告於105 年
    8 月30日另再因違反槍砲彈藥刀械管制條例為臺灣桃園地方
    法院以105 年度訴字115 號刑事決判處有期徒刑4 年，嗣經
    上訴，為本院駁回上訴，再經上訴最高法院，亦為最高院於
    107 年1 月17日駁回其上訴而確定，足見其刑罰適應力至為
    薄弱，參諸司法院釋字第775號解釋意旨，本件適用刑法累
    犯加重之規定加重其所犯2 罪之最低本刑，並無罪刑不相當
    之情事，爰依刑法第47條第1 項規定，就本案被告所犯上開
    兩罪均加重其刑。
三、維持原判決及駁回上訴之理由：
  ㈠原審以被告犯罪事證明確，適用刑法第185 條第1 項、第185
     條之4 、第47條第1 項、第51條第5 款等規定，並審酌被
    告犯罪之動機、方法、所生危害（妨害公眾往來安全罪部分
    已生實害）暨犯後態度等一切情狀，分別就駕車動力交通工
    具肇事，致人受傷而逃逸罪部分量處有期徒刑1 年4 月、就
    妨害公眾往來安全罪部分，量處有期徒刑8 月，並定應執行
    有期徒刑1年10月。
　㈡經核原判決認事用法均無違誤，量刑亦屬妥適。被告上訴以
　　依釋字第775、777號解釋意旨，原判決適用累犯加重過苛，
    肇事逃逸罪法定刑不符比例原則，量刑過重，請求減輕其刑
    為由，指摘原判決不當；惟按量刑輕重，係屬事實審法院得
    依職權自由裁量之事項，苟其量刑已以行為人之責任為基礎
    ，並斟酌刑法第57條各款所列情狀，而未逾越法定刑度或有
    濫用權限情事，即不得任意指為違法，最高法院75年台上字
    第7033號判例意旨可資參照。再按法律上屬於自由裁量之事
    項，並非概無法律性之拘束，自由裁量係於法律一定之外部
    性界限內（以定執行刑言，即不得違反刑法第51條之規定）
    使法官具體選擇以為適當之處理，因此在裁量時必須符合所
    適用法規之目的，即須受比例原則、公平正義原則等規範，
    謹守法律秩序之理念，體察法律之規範目的，使其結果實質
    正當，合於自由裁量之內部性界限，而定應執行之刑，亦屬
    自由裁量之範圍，其應受此項內部性界限之拘束，要屬當然
    ，最高法院80年台非字第476 號判例、96年台上字第7583號
    判決意旨足供參照。本件經原判決逐一剖析，並就卷內證據
    資料參互審酌，本件被告確實有如事實欄所示之駕駛動力交
    通工具肇事致人受傷而逃逸之罪、妨害公眾往來安全罪共2 
    罪之犯行，且考量被告為累犯，其有多次前科，刑罰適應力
    薄弱，參諸司法院釋字第775號解釋意旨，本件適用累犯加
    重之規定加重其所犯2 罪之最低本刑，並無罪刑不相當之情
    事，且被告於本件肇事逃逸後遭通緝到案，自無司法院釋字
    第777 號解釋所指犯罪情節輕微者無從為易科罰金之宣告，
    顯然過苛之情事，並已審酌刑法第57條各項事由，被告未提
    新事證上訴主張原判決適用累犯加重不當，量刑過重，請求
    減輕其刑，並無理由，應予駁回。
據上論斷，應依刑事訴訟法第368 條，判決如主文
本案經檢察官葉詠嫻偵查起訴，由檢察官謝宗甫到庭執行職務　
中　　華　　民　　國　　109 　年　　3 　　月　　25　　日
　　　　　　　　　刑事第十七庭  審判長法　官  鄭水銓
　　　　　　　　　　　　　　　　　    法　官  鍾雅蘭
　　　　　　　 　 　　　　　　　　　　法　官  黃雅芬
以上正本證明與原本無異。
如不服本判決，應於收受送達後20日內向本院提出上訴書狀，其
未敘述上訴之理由者並得於提起上訴後20日內向本院補提理由書
（均須按他造當事人之人數附繕本）「切勿逕送上級法院」。
                                      書記官  鄭雅云
中　　華　　民　　國　　109 　年　　3 　　月　　25　　日
附錄：本案論罪科刑法條全文
中華民國刑法第185條（妨害公眾往來安全罪）：
損壞或壅塞陸路、水路、橋樑或其他公眾往來之設備或以他法致
生往來之危險者，處5 年以下有期徒刑，拘役或1 萬5 千元以下
罰金。
因而致人於死者，處無期徒刑或 7 年以上有期徒刑。致重傷者
，處 3 年以上 10 年以下有期徒刑。
第 1 項之未遂犯罰之。

中華民國刑法第185條之4（肇事遺棄罪）：
駕駛動力交通工具肇事，致人死傷而逃逸者，處 1 年以上 7 年
以下有期徒刑。